【裁判字號】    98,消債更,723
【裁判日期】    980623
【裁判案由】    聲請更生程序
【裁判全文】
臺灣高雄地方法院民事裁定           98年度消債更字第723號
聲  請  人  甲○○
上列當事人因消費者債務清理事件聲請更生，本院裁定如下：
    主  文
聲請駁回。
聲請費用由聲請人負擔。
    理  由
一、聲請意旨略以：聲請人對金融機構因消費借貸所負之債務總
    額新台幣（下同）1,318,502 元，前未曾依「中華民國銀行
    公會會員辦理消費金融案件無擔保債務協商機制」請求共同
    協商債務清償方案，後於消費者債務清理條例施行後乃向最
    大債權金融機構即國泰人壽保險股份有限公司（下稱國泰人
    壽）請求協商而未成立。聲請人每月收入扣除必要生活費用
    後，已不能清償債務。聲請人所負無擔保或無優先權之債務
    總額未逾1,200 萬元，復未經法院裁定開始清算程序或宣告
    破產，爰依法聲請更生等語。
二、按「為使負債務之消費者得依本條例所定程序清理其債務，
    以調整其與債權人及其他利害關係人之權利義務關係，保障
    債權人之公平受償，謀求消費者經濟生活之更生及社會經濟
    之健全發展，特制定本條例。」、「債務人不能清償債務或
    有不能清償之虞者，得依本條例所定更生或清算程序，清理
    其債務」，消費者債務清理條例第3 條定有明文。消費者債
    務清理條例之立法中心思想乃認陷於經濟上困境之消費者若
    任其於惡性循環之債務窘境中自生自滅，其將衍生嚴重之社
    會問題，致難以維持安定之社會經濟秩序，故有予之分別情
    形依更生或清算之程序清理其債務之必要，藉以妥適調整其
    與各相關債權人等間之權利義務關係，以謀求消費者經濟生
    活之更生機會，從而健全社會經濟發展。惟私法上之債之關
    係，係以當事人間之信賴關係為基礎，為社會經濟組織之重
    要支柱，故當事人於以法律行為追求自己之利益之際，亦應
    顧及對方之利益，並考量債權債務在社會上之作用，本於誠
    實及信用之原則，行使其債權及履行其債務。債務人欲以上
    開條例為其所負義務之調整者，自應本於誠信原則之本旨，
    僅在其不能清償債務或有不能清償之虞而使其陷於經濟上之
    困境時始得准許之。以避免其藉此善意之立法而惡意圖謀減
    免債務，致使社會陷於道德之危險，並因此使信用緊縮而造
    成社會經濟之動盪。
三、聲請人固以其對金融機構因消費借貸所負無擔保之債務計達
    444,502 元、有擔保債債務874,000 元。另有民間債務90,0
    00元，每月需清償5,000 元，每月薪資所得於扣除必要生活
    費用後已不能清償債務等情，為本件更生之聲請，並提出債
    權人清冊、汽車借款證明、財產及收入狀況說明書、薪資單
    、綜合所得稅各類所得資料清單、財產歸屬資料清單、土地
    建物登記第一類謄本、財團法人金融聯合徵信中心當事人綜
    合信用報告、債務清理條例前置協商專用債權人清冊等件為
    證，惟查：
  (一)聲請人前向最大債權金融機構國泰人壽請求共同協商債務清
    償方案，因聲請人無法負擔最大債權金融機構所提出無擔保
    債務部分以180 期，零利率，每月繳付2,468 元、有擔保部
    分依原契約月繳12,289元之方案，該行於民國97年12月5 日
    以聲請人無法負擔任何還款條件為由，通知聲請人協商不成
    立，有前置協商不成立通知書1 紙、國泰人壽98年5 月27日
    國壽字第98050842號函在卷可稽（見本院卷第9 、74頁）。
  (二)聲請人現任職於太子公寓大廈管理維護股份有限公司，每月
    薪資為22,176元，此有聲請人提出之薪資單在卷為憑（本院
    卷第16頁）。聲請人居住於高雄縣，以98年度台灣省每人每
    月最低生活費9,829 元為標準，聲請人陳報其每月必要生活
    費用為9,000 元（交通2,500 元、繕食6,000 元、電話500
    元），應為合理。聲請人每月收入扣除必要生活費用後，剩
    餘13,176元（22,176－9,000 ＝13,176），負擔最大債權金
    融機構提供之協商款項無擔保部分2,468 元、有擔保部分12
    ,289 元 ，雖稍有不足。然聲請人名下另有土地1 筆、房屋
    1 棟，合計現值為979,700 元，有國稅局台灣省南區國稅局
    財產歸屬資料、土地建物謄本在卷可稽（本院卷第15、17至
    20頁）。聲請人名下房地之價值，應足夠清償全部有擔保之
    債務。況且，上開房屋現已出租，每月有4,000 元租金收益
    ，亦經聲請人陳報明確，並有房屋租賃契約在卷可查（本院
    卷第55、56頁），足見，聲請人名下所有之房地，並非聲請
    人之自用住宅，更無不能變賣求現清償全數有擔保債務之情
    形。最大債權金融機構提供之協商條件，應非聲請人所不能
    負擔，聲請人向最大債權金融機構表示每月有擔保、無擔保
    債務，合計僅能還款10,000元，致協商不成立，足見其一心
    係欲循債務清理之程序以圖脫免債務之責任而無任何清償之
    誠意甚明。
  (三)聲請人雖另陳稱尚有民間債務90,000元，每月需清償5,000
    元乙情，惟如以聲請人名下房地價值清償有擔保債務後，聲
    請人每月收入扣除必要生活費用，尚剩餘13,176元（22,176
    －9,000 ＝13,176），顯然足夠聲請人負擔最大債權金融機
    構提供之無擔保債務還款金額2,468 元及民間債務每月還款
    金額5,000 元。
四、綜上，聲請人無不能清償債務或有不能清償之虞及經濟陷於
    困難而無得維持生活之情事，其聲請更生之要件自有不備，
    ，應予以裁定駁回。
五、依消費者債務清理條例第8 條、第15條，民事訴訟法第95條
    、第78條，裁定如主文。
中    華    民    國    98    年    6     月    23    日
                  民事第三庭    法  官  陳宛榆
上為正本係照原本作成
如不服本裁定，應於裁定送達後10日內，以書狀向本院提出抗告
，並繳納抗告費新臺幣1千元
中    華    民    國    98    年    6     月    23    日
                                書記官  曹德英


司法院資訊處製作；財團法人民間司法改革基金會備份。
